臺灣桃園地方法院民事裁定　　　 110年度消債職聲免字第81號
聲　請　人
即債務人　　宋東宇（原名：宋賢富）

代　理　人　趙興偉律師
上列聲請人因消費者債務清理條例事件，聲請免責，本院裁定如
下：
    主  文
聲請人即債務人宋東宇應不免責。
    理  由
一、法院為終止或終結清算程序之裁定確定後，除別有規定外，
    應以裁定免除債務人之債務。法院裁定開始清算程序後，債
    務人有薪資、執行業務所得或其他固定收入，扣除自己及依
    法應受其扶養者所必要生活費用之數額後仍有餘額，而普通
    債權人之分配總額低於債務人聲請清算前2 年間，可處分所
    得扣除自己及依法應受其扶養者所必要生活費用之數額者，
    法院應為不免責之裁定，但債務人證明經普通債權人全體同
    意者，不在此限。債務人有下列各款情形之一者，法院應為
    不免責之裁定。但債務人證明經普通債權人全體同意者，不
    在此限：㈠於七年內曾依破產法或本條例規定受免責。㈡故
    意隱匿、毀損應屬清算財團之財產，或為其他不利於債權人
    之處分，致債權人受有損害。㈢捏造債務或承認不真實之債
    務。㈣聲請清算前二年內，因消費奢侈商品或服務、賭博或
    其他投機行為，所負債務之總額逾聲請清算時無擔保及無優
    先權債務之半數，而生開始清算之原因。㈤於清算聲請前一
    年內，已有清算之原因，而隱瞞其事實，使他人與之為交易
    致生損害。㈥明知已有清算原因之事實，非基於本人之義務
    ，而以特別利於債權人中之一人或數人為目的，提供擔保或
    消滅債務。㈦隱匿、毀棄、偽造或變造帳簿或其他會計文件
    之全部或一部，致其財產之狀況不真確。㈧故意於財產及收
    入狀況說明書為不實之記載，或有其他故意違反本條例所定
    義務之行為，致債權人受有損害，或重大延滯程序。法院裁
    定開始更生程序後，債務人免責前，法院裁定開始清算程序
    ，其已進行之更生程序，適於清算程序者，作為清算程序之
    一部；其更生聲請視為清算聲請。消費者債務清理條例（下
    稱消債條例）第132 條至第134 條、第78條定有明文。
二、經查：
（一）本件聲請人即債務人前於民國106 年7 月4 日聲請更生，
      經本院以106 年度消債更字第273 號裁定自107 年4 月27
      日下午5 時起開始更生程序，復經本院以108 年度消債清
      字第84號裁定自109 年1 月21日上午10時起開始清算程序
      ，經本院司法事務官以109 年度司執消債清字第20號執行
      清算程序，並於110 年3 月19日裁定終結清算程序而告確
      定；另聲請人提出本件聲請前2 年間，每月收入約為新臺
      幣（下同）3 萬5,673 元、必要支出金額（含扶養聲請人
      長女及父親之扶養費）為2 萬8,300 元等情，業據本院核
      閱各該卷宗無訛，堪予認定。
（二）承上，聲請人查無消債條例134 條各款規定之不免責事由
      ，其聲請人開始清算程序後有固定收入，雖於109 年12月
      間遭資遣，然按其陳報，聲請人110 年度至前開清算程序
      終結裁定時止，每月領取分期付款的資遣費1 萬元及就業
      保險給付每月2 萬7,480 元（聲請人在訊問期日稱期每月
      領取勞保退休金給付2 萬7,500 元云云，應係口誤），聲
      請人每月收入金額均在前開必要支出金額之上，尚有餘額
      ，自有消債條例133 條之適用，則聲請人提出本件聲請前
      2 年間，可處分所得扣除自己及依法應受其扶養者所必要
      生活費用總額為17萬6,952 元（計算式：〔35673－28300
      〕×24），而普通債權人於清算程序中均未受償，且未獲
      普通債權人全體同意免責，本院自難裁定予以免責。
（三）消債條例第138 條第2 項規定，債務人因故意或重大過失
      侵權行為所生損害賠償之債務，不受免責裁定之影響。本
      件聲請人對債權人詹詠翔、詹家榮負有侵權行為損害賠償
      之債，債權人詹詠翔部分，經臺灣士林地方法院以108 年
      度訴字第184 號判決，並於臺灣高等法院108 年度上字第
      1383號與聲請人和解；債權人詹家榮部分則經臺灣士林地
      方法院108 年度訴字第183 號判決確定。從各該判決看來
      ，聲請人就其侵權行為並沒有故意或重大過失，不適用消
      債條例第138 條第2 項，附此敘明。
三、本件聲請人有消債條例第133 條前段規定不應免責之事由，
    本院自應裁定不准其免責。至法院為不免責之裁定確定後，
    聲請人繼續清償債務，而各普通債權人受償額均達其依上開
    規定應受償之金額者（各該債權人應受償金額如附表所示）
    ，法院得依其聲請依同條例第141 條裁定免責，尚無礙於聲
    請人為復權之聲請，附此敘明。
四、依消債條例第133條前段，裁定如主文。
中    華    民    國    110   年    10    月    14    日
                  民事第一庭  法  官  孫健智
正本係照原本作成。
如不服本裁定應於送達後10日內向本院提出抗告狀，並應繳納抗
告費新台幣1000元。
中    華    民    國   110    年    10    月    15    日
                              書記官  鄧竹君
附表：
┌─┬───────┬───────┬─────┬──────┐
│編│債權人        │債權金額      │債權比例  │應受償之金額│
│號│              │              │          │            │
├─┼───────┼───────┼─────┼──────┤
│1 │良京實業股份有│159 萬8,135 元│30.76%    │5萬4,427元  │
│  │限公司        │              │          │            │
├─┼───────┼───────┼─────┼──────┤
│2 │渣打國際商業銀│83萬9,335元   │16.15%    │2萬8,585元  │
│  │行股份有限公司│              │          │            │
├─┼───────┼───────┼─────┼──────┤
│3 │詹詠翔        │160 萬5,863 元│30.91%    │5萬4,691元  │
├─┼───────┼───────┼─────┼──────┤
│4 │詹家榮        │115 萬2,450 元│22.18%    │3萬9,249元  │
└─┴───────┴───────┴─────┴──────┘